臺灣新竹地方法院民事裁定
109年度消債清字第53號
聲  請  人  
即債務人    余思霈  


代  理  人  洪惠平律師
相  對  人  
即債權人    國泰世華商業銀行股份有限公司

法定代理人  郭明鑑  
代  理  人  林慧欣  
相  對  人  
即債權人    臺灣新光商業銀行股份有限公司

法定代理人  李增昌  
代  理  人  郭偉成  
相  對  人  
即債權人    聯邦商業銀行股份有限公司


法定代理人  李憲章  
代  理  人  鄭伊舒  
相  對  人  
即債權人    遠東國際商業銀行股份有限公司


法定代理人  侯金英  
相  對  人  
即債權人    台新國際商業銀行股份有限公司


法定代理人  尚瑞強  
代  理  人  邱志仁  
相  對  人  
即債權人    中國信託商業銀行股份有限公司


法定代理人  利明献  


相  對  人  
即債權人    永瓚開發建設股份有限公司

法定代理人  許勝發  


相  對  人  
即債權人    元誠國際資產管理股份有限公司

法定代理人  王如玉  


相  對  人  
即債權人    富邦資產管理股份有限公司


法定代理人  程耀輝  



相  對  人  
即債權人    滙誠第二資產管理股份有限公司

法定代理人  莊仲沼  


相  對  人  
即債權人    新加坡商艾星國際有限公司台灣分公司

法定代理人  曾慧雯  


相  對  人  
即債權人    滙誠第一資產管理股份有限公司

法定代理人  莊仲沼  


上列當事人聲請消費者債務清理清算事件，本院裁定如下： 
    主  文
債務人余思霈自中華民國一一０年五月三十一日下午四時起開始
清算程序，並同時終止清算程序。
    理  由
一、按債務人不能清償債務或有不能清償之虞者，得依消費者債
    務清理條例（下稱消債條例）所定更生或清算程序，清理其
    債務；債務人對於金融機構負債務者，在聲請更生或清算前
    ，應向最大債權金融機構請求協商債務清償方案，或向其住
    、居所地之法院或鄉、鎮、市、區調解委員會聲請債務清理
    之調解，消債條例第3條、第151 條第1項分別定有明文。此
    係採前置協商或前置調解主義，是債務人於協商或調解程序
    中，自應本於個人實際財產及收支狀況，依最大誠信原則，
    商討解決方案。如終究不能成立協商或調解，於聲請更生或
    清算時，法院審酌上開條文所謂「不能清償或有不能清償之
    虞」，允宜綜衡債務人全部收支、信用及財產狀況，評估是
    否因負擔債務，而不能維持人性尊嚴之最基本生活條件，所
    陳報之各項支出，是否確屬必要性之支出，如曾有協商或調
    解方案，其條件是否已無法兼顧個人生活之基本需求等情，
    為其判斷之準據。又法院開始清算程序之裁定，應載明其年
    、月、日、時，並即時發生效力。債務人之財產不敷清償清
    算程序之費用時，法院應裁定開始清算程序，並同時終止清
    算程序。同條例第83條第1項、第85條第1項亦分別有明文規
    定。
二、聲請意旨略以：
    聲請人前因有不能清償債務之情事，而積欠無擔保、無優先
    權債務新臺幣（下同）3,031,490元，聲請人前於本院向債
    權人聲請債務前置調解，惟因聲請人收入小於支出，最大債
    權銀行即台新國際商業銀行股份有限公司無法提供任何還款
    方案，以致調解不成立等情。為此，爰依消債條例請求裁定
    准許清算等語。
三、經查：
（一）聲請人主張其積欠無擔保、無優先權債務3,031,490元，
      於提出本件清算之聲請前，曾於109年11月間於本院與債
      權人進行債務前置調解，惟因聲請人收入小於支出，最大
      債權銀行無法提供任何還款方案，以致前置調解不成立乙
      情，此有調解程序筆錄附於本院109年度司消債調字第200
      號卷內可稽（見調解卷第117頁），並經本院調取上開卷
      宗查閱屬實，堪認聲請人已依消債條例之規定聲請前置調
      解未能成立。是以，聲請人據以聲請清算，本院自應綜合
      聲請人目前全部收支及財產狀況，評估是否已不能維持符
      合人性尊嚴之最基本生活條件，而有「不能清償或不能清
      償之虞」等情。
（二）關於聲請人之財產、收入及支出部分：聲請人名下無任何
      可供債權人分配清償之財產，此有本院依職權調查聲請人
      之法務部—高額壽險資訊連結作業表、稅務電子閘門財產
      所得調件明細表及聲請人提出之全國財產稅總歸戶財產查
      詢清單在卷為證（見本院卷第23-27頁、見調解卷第17頁
      ）。又聲請人前因車禍下肢受傷，致無法久站，目前於冷
      飲店打工，時薪158元，每月薪資約12,000元，此有聲請
      人提出陳報狀附卷可參（本院卷第42頁、調解卷第13頁）
      ，本院即暫以聲請人陳報每月收入約12,000元，作為聲請
      人目前償債能力之依據。又聲請人主張其個人必要生活費
      用以消債條例第64條之2第1項規定計算，查聲請人之戶籍
      地設於新竹市，此有戶籍謄本在卷可稽（見調解卷第11頁
      ），本院參酌衛生福利部公告臺灣省110年度每人每月必
      要生活費用為15,946元（110年度每月生活所必需〈必要
      生活費用〉數額一覽表，見本院卷第63頁），則本件聲請
      人每月生活必要支出為15,946元，洵堪認定。
（三）從而，聲請人主張其無法清償債務等情，由聲請人每月收
      入12,000元，業已無法負擔其每月必要生活支出15,946元
      ，自無多餘金額可供償債，更遑論聲請人現積欠之債務，
      其利息部分仍持續增加中，聲請人顯有不能清償債務之情
      事存在。再者，本件復查無聲請人有消債條例第6條第3項
      、第8條或第82條第2項所定駁回清算聲請之事由存在，則
      聲請人聲請清算，即屬於法有據。
四、次查，聲請人名下並無可供債權人分配之財產，已如前述，
    本院衡酌本件清算程序因聲請人現實尚無有價值之財產可供
    債權人分配，若執意實行清算，亦無實益，何況開始清算程
    序，亦須經公告、送達、編造債權表等等程序，亦有若干花
    費存在，堪認聲請人之財產應不敷清償清算程序之費用。從
    而，本件進行清算程序難認有利於債權人及債務人，爰併依
    消債條例第85條第1項之規定，同時裁定終止清算程序。
五、末查，本件裁定終止清算程序後，聲請人所負之債務並非當
    然免除，仍應由本院斟酌消債條例第132條、第133條、第13
    4條及第135條等規定，決定是否准予免責，如本院最終未准
    聲請人免責，聲請人就其所負債務仍應負清償之責，附此敘
    明。
六、爰裁定如主文。
中　　華　　民　　國　　110 　年　　5 　　月　　31　　日
              民事第一庭法　　　官　楊明箴
以上正本係照原本作成。
本件開始清算程序之裁定不得抗告，如不服同時終止清算程序之
裁定，應於裁定送達後10日內，以書狀向本院提出抗告，並繳納
抗告費新臺幣1千元。
中　　華　　民　　國　　110 　年　　5 　　月　　31　　日
                            書　記　官　劉亭筠